【裁判字號】    90,附民上,24
【裁判日期】    900423
【裁判案由】    誣告
【裁判全文】
臺灣高等法院刑事附帶民事訴訟判決                  九十年度附民上字第二四號
    上  訴  人  乙○○
    訴訟代理人  王寶蒞
    被 上 訴人  甲○○
右列當事人間因誣告案件（九十年度上易字第九一一號），上訴人不服臺灣板橋地方
法院中華民國八十九年十一月二十八日第一審刑事附帶民事訴訟判決（八十八年度附
民字第六七一號），提起上訴，本院判決如左：
    主  文
上訴駁回。
    事  實
一、上訴人方面：
    (一)聲明：
      1.原判決不利於上訴人之部分暨命假執行之宣告廢棄。
      2.被上訴人第一審之訴暨假執行之聲請駁回。
    (二)陳述：上訴人未曾交付被上訴人支票，而該支票遺失，上訴人並不知是何人拾
      獲，申請掛失止付本係正常法律程序，況受理掛失止付機關亦非警偵機關。再
      上訴人將支票遺落工地，可能係被上訴人誤以為該支票係要支付工程款而予拾
      取，兩造間存有誤會。上訴人實無誣告他人之意，原審以上訴人多次誣指上開
      支票係其遺失，不法侵害被上訴人之名譽，被上訴人精神上當受有相當之痛苦
      ，自得依民法第一百八十四條第一項前段、第一百九十五條第一項規定，請求
      上訴人賠償其損害，因而判令上訴人應賠償被上訴人精神慰藉金新台幣（以下
      同）三萬元，及自起訴狀繕本送達翌日即八十八年十一月五起至清償日止，按
      週年利率百分之五計算之利息，並准被上訴人以一萬元供擔保後得為假執行，
      殊有未洽。爰提起本件上訴，請求判決如上訴之聲明。
    (三)證據：引用刑事案卷所載之犯罪證據。
二、被上訴人方面：
    (一)聲明：上訴駁回。
    (二)陳述：上訴人明知其所簽發，以第一商業銀行士林分行天母辦事處為付款人，
      支票帳號一二二七一號，支票號碼ＭＡ0000000號，發票日為八十七年
      七月二十五日，票面金額為三十萬元之支票乙紙，係其親自交付予被上訴人，
      竟基於誣告之犯意，於八十七年七月八日以支票遺失為理由辦理掛失止付，意
      圖使被告成立刑法第三百三十七條侵占罪，不法侵害被上訴人之名譽，被上訴
      人自得依民法第一百九十五條請求非財產上之損害賠償。
    (三)證據：引用刑事案卷所載之犯罪證據。
    理  由
一、被上訴人起訴主張：上訴人明知其所簽發，以第一商業銀行士林分行天母辦事處
    為付款人，支票帳號一二二七一號，支票號碼ＭＡ0000000號，發票日為
    八十七年七月二十五日，票面金額為三十萬元之支票乙紙，係其親自交付予被上
    訴人，竟基於誣告之犯意，於八十七年七月八日以支票遺失為理由辦理掛失止付
    ，意圖使被告成立刑法第三百三十七條侵占罪，雖經檢察官明察，還被上訴人清
    白，惟被上訴人因遭誣告，除耗費時間訴訟，無法專心工作外，心理受創甚鉅，
    為此依法請求上訴人應給付二十萬元（其中十七萬元，已經原審判決駁回確定）
    之精神慰藉金。上訴人則以：伊未曾交付被上訴人支票，而該支票遺失，上訴人
    並不知是何人拾獲，上訴人實無誣告他人之意等語置辯。
二、經查：上訴人乙○○係承包臺北市第二殯儀館火葬爐增設工程之開鴻環保股份有
    限公司（下簡稱開鴻公司）之儀奠組經理兼該公司所承包在臺北市○○路○段三
    三○號臺北市第二殯儀館火葬爐增設工程工地之監工，明知如附表所示支票一紙
    ，係因被上訴人即承包開鴻公司上開工程之水電工程之民揚水電工程股份有限公
    司（下簡稱民揚公司）負責人甲○○，為能於八十七年五月五日及時發給員工薪
    資，不及依渠與開鴻公司合約所定程序計價請款，而由伊於八十七年五月五日凌
    晨三時許，在上述工地內簽發並於該支票背面註明「儀」字後，交付予被上訴人
    作為代墊上開水電工程款用，以供被上訴人持向他人調現，並未遺失，竟因其與
    被上訴人間生有糾紛，不願被上訴人兌領右揭支票，乃於八十七年七月八日前往
    第一商業銀行士林分行天母辦事處，辦理掛失止付手續，謊報該支票已於八十七
    年五月五日在臺北市第二殯儀館火葬場新設工地遺失，同時填具票據掛失止付通
    知書及致臺北市政府警察局及臺北縣警察局之遺失票據申報書各一紙，未具體指
    定犯人，而以書面向警察機關誣告不特定之人涉嫌侵占遺失物罪。嗣被上訴人將
    該支票委由其配偶林玉秋向林尤馨貼現，由林尤馨於八十七年七月二十九日提示
    時，因該支票業已掛失止付而遭退票，經警將被上訴人以侵占罪嫌移送臺灣板橋
    地方法院檢察署檢察官偵辦後，始發現上情（甲○○所涉侵占罪嫌業經該署以八
    十七年度偵字第二○○七五號為不起訴處分確定在案）之事實，業據本院以九十
    年度上易字第九一一號刑事判決審認明確，論處罪刑在案，並於該判決內認定上
    訴人所辯為不足採信，依刑事訴訟法第五百條前段之規定，應認原告此部分之主
    張為真實。
三、按因犯罪而受損害之人，於刑事訴訟程序中得附帶提起民事訴訟，對於被告請求
    回復其損害，刑事訴訟法第四百八十七條第一項定有明文。其次，因故意或過失
    ，不法侵害他人之權利者，負損害賠償責任；又不法侵害他人之身體、健康、名
    譽或自由者，被害人雖非財產上之損害，亦得請求賠償相當之金額，民法第一百
    八十四條第一項、第一百九十五條第一項亦分別著有規定。本件上訴人明知上開
    支票係其簽發交付予被上訴人持用，竟誣指該支票遺失，致被上訴人遭依侵占罪
    嫌移送偵辦，顯已不法侵害被上訴人之名譽，被上訴人精神上自受有相當之痛苦
    ，自得依民法第一百八十四條第一項前段、第一百九十五條第一項規定，請求被
    告賠償其損害。而被上訴人係民揚公司負責人，上訴人係開鴻公司經理並負責前
    述工程之監工，此為雙方所不爭執。原審斟酌雙方資歷、社會地位、經濟狀況及
    上訴人所為致被上訴人所受損害，認被上訴人之請求於賠償上訴人精神慰藉金三
    萬元，及自起訴狀繕本送達翌日即八十八年十一月五日起至清償日止按週年利率
    百分之五計算之利息之範圍內為適當，逾此部分之請求，尚非有據，不應准許（
    駁回部分已經判決確定），並就被上訴人勝訴部分諭知以一萬元為上訴人供擔保
    後得假執行，但上訴人如於假執行程序實施前，以三萬元為被上訴人預供擔保，
    得免為假執行，且駁回被上訴人其餘假執行之聲請（駁回部分已經判決確定），
    經核尚無違誤。上訴人上訴意旨指摘原判決不當，求予廢棄改判，為無理由，應
    予駁回。
四、據上論斷，應依刑事訴訟法第四百九十一第九款、民事訴訟法第四百四十九條第
    一項，判決如主文。
中      華      民      國    九十      年      四      月    二十三    日
                              臺灣高等法院刑事第二十庭
                                  審判長法  官  葉  麗  霞
                                        法  官  林  勤  綱
                                        法  官  余  來  炎
右正本證明與原本無異。
不得上訴。
                                        書記官  黃  麗  玲
中    華    民    國     九十     年       四       月        二十四    日
附表
┌──┬──────┬─────┬─────┬───────┬─────┐
│編號│付   款   人│票      號│發  票  日│金額（新台幣）│發  票  人│
├──┼──────┼─────┼─────┼───────┼─────┤
│    │第一商業銀行│ＭＡ四五○│八七年七月│              │          │
│ 一 │士林分行天母│七九九五  │二十五日  │  三十萬元    │乙  ○  ○│
│    │辦事處      │          │          │              │          │
└──┴──────┴─────┴─────┴───────┴─────┘


司法院資訊處製作；財團法人民間司法改革基金會備份。
